【裁判字號】    91,自,384
【裁判日期】    920324
【裁判案由】    損害債權
【裁判全文】
臺灣高雄地方法院刑事判決                          九十一年度自字第三八四號
    自  訴  人  甲○○
    被      告  丙○○
右列被告因毀損債權案件，經自訴人提起自訴，本院判決如左︰
    主  文
丙○○無罪。
    理  由
一、自訴意旨略以︰被告丙○○前積欠自訴人票款新台幣（下同）五十萬元，經自訴
    人聲請鈞院民事執行處於民國九十年七月十六日以九十年執字第一四五五八號查
    封被告住處之動產，並交由被告保管。上開查封物經鈞院委由中華民國企業技術
    鑑定委員會鑑價，指定於九十一年七月四日下午四時十分在被告住處拍賣，詎拍
    賣當日始發現部分查封物，包括國際牌大雙門冰箱一台、冷氣機二台、黑色沙發
    一組等均不翼而飛，經現場曹姓女子陳明係由被告搬走，經自訴人向被告催討亦
    置之不理，因認被告涉犯刑法第三百五十六條之損害債權罪嫌云云。
二、按犯罪事實應依證據認定之，無證據不得推定其犯罪事實，刑事訴訟法第一百五
    十四條定有明文。又按刑事訴訟法上所謂認定犯罪事實之證據，係指足以認定被
    告確有犯罪行為之積極證據而言，如未能發現相當證據或證據不足以證明，自不
    能以推測或擬制之方法，以為裁判基礎，最高法院二十九年上字第三一○五號及
    同院四十年臺上字第八十六號分別著有判例；復按無論直接證據或間接證據，其
    為訴訟上證明，須於通常一般人均不至於有所懷疑，而得確信其為真實之程度者
    ，始得據之為有罪之認定，倘其證明尚未達此一程度，而有合理性懷疑之存在時
    ，即無從為有罪之認定，若不能證明被告犯罪者，應諭知無罪之判決，刑事訴訟
    法第三百零一條第一項定有明文，合先敘明。
三、自訴人認被告丙○○涉犯有刑法第三百五十六條之損害債權罪嫌，無非係以存證
    信函一紙及本院民事執行處九十年執字第一四五五八號卷宗為其唯一論據。訊據
    被告丙○○堅決否認有自訴人所指毀損債權犯行，辯稱：上開物品是房東乙○○
    所有而由乙○○搬走等語。按刑事訴訟法第一百六十一條第一項及第三百二十九
    條規定，檢察官就被告犯罪事實，應負舉證責任，並指出證明之方法；又檢察官
    於審判期日所得為之訴訟行為，於自訴程序，由自訴人為之。是自訴人於自訴程
    序中之審判期日，就被告犯罪事實，應負舉證責任，並指出證明之方法。惟查，
    本件自訴人除片面指摘被告有如渠自訴狀所載之犯罪事實外，僅提出其委由律師
    撰寫之存證信函一紙為據，本無從依此證明被告有毀損其債權之不法行為。再查
    ，本院調閱本院民事執行處九十年執字第一四五五八號卷查核結果，本院民事執
    行處於九十年七月十六日查封物品固然包括國際牌冰箱一台、冷氣二台（國際牌
    、聲寶牌各一台）及沙發一組，經鑑價結果，該冰箱價值三千五百元，冷氣則分
    別價值三千元，沙發價值為六千元，而於九十一年七月四日下午進行動產拍賣程
    序時，經發現短少國際牌冰箱一台、沙發一組、國際牌冷氣一台及日立牌冷氣一
    台（此非查封效力所及）等情，有該卷內所附查封筆錄、動產拍賣筆錄及鑑價報
    告各一件在卷可查。由上開資料顯示，本件自訴人所指封之物品中，僅短少國際
    牌冰箱及冷氣各一台及沙發一組等三項，日立牌冷氣一台雖於拍賣之時未在現場
    ，然該部冷氣既未經查封，縱經被告搬遷，亦無損害自訴人債權可言。況證人乙
    ○○亦於本院審理中結證稱，其於九十年間曾請其母許玉巒將其所有之冰箱一台
    、冷氣二台及一組桌椅搬走等語，可見被告上開所辯，並非子虛。雖自訴人陳稱
    被告之母許玉巒曾表示上開物品係遭被告搬走云云，然查，許玉巒實係被告配偶
    之母，未與被告同住，此有許玉巒之戶籍謄本一件在卷可查，其對於被告之狀況
    當非知之甚詳，是其於動產拍賣程序中所陳，較諸實際上出租房屋予被告之證人
    乙○○所述，當以後者較堪採信。是上開動產拍賣筆錄之記載，自不能作為證明
    被告犯罪之依據。此外，衡諸常情，苟被告有意損害自訴人之債權，何以僅搬走
    價值一萬餘元之物品？又該等物品體積非小，若非僱請大型卡車實難完成，以該
    等物品之價值觀之，被告僱請車輛所耗成本亦非低廉，與該等物品價值亦顯非相
    當。綜上，本件被告所涉毀損債權罪嫌，除自訴人片面指訴外，尚無其他證據可
    資證明被告犯罪。揆諸前開說明，既不能證明被告有自訴人所指毀損債權之犯行
    ，依法自應為被告無罪判決之諭知。
據上論斷，應依刑事訴訟法第三百四十三條、第三百零一條第一項，判決如主文。
中    華    民    國    九十二    年      三      月        二十四      日
                                  臺灣高雄地方法院刑事第七庭
                  法  官  汪  怡  君
右為正本，係照原本作成，證明與原本無異。
如不服本判決，應於送達後十日內，向本院提出上訴狀。
                                      書記官  李  梅  芬
中    華    民    國    九十二    年      三      月        二十五      日


司法院資訊處製作；財團法人民間司法改革基金會備份。
